【裁判字號】    97,審小上,22
【裁判日期】    971124
【裁判案由】    清償債務
【裁判全文】
臺灣臺北地方法院民事判決            97年度審小上字第22號
上  訴  人  丁○○
            甲○○
共      同
訴訟代理人  丙○○
被上訴人    美商花旗銀行股份有限公司
法定代理人  乙○○
上列當事人間請求清償債務事件，上訴人對於民國97年9月4日本
院臺北簡易庭97年度北小字第2309號第一審小額判決提起上訴，
本院判決如下：
    主  文
上訴駁回。
第二審訴訟費用新台幣壹仟伍佰元由上訴人負擔。
    理  由
一、按對於小額程序之第一審裁判，得上訴或抗告於管轄之地方
    法院，然非以其違背法令為理由，不得為之，民事訴訟法第
    436條之24第1項、第2項定有明文。而上訴狀應記載上訴理
    由，表明下列各款事項：一、原判決所違背之法令及其具體
    內容。二、依訴訟資料可認為原判決有違背法令之具體事實
    ，民事訴訟法436條之25亦有明定。本件上訴人主張原判決
    未適用新修正之民法繼承編暨施行法，且以年息20%計付利
    息，有違法定利率年息5%之慣例，顯有適用法規不當之誤。
    核其上訴理由，堪認對於其所主張原第一審小額判決違背法
    令之情事，已有具體之指摘，並已揭示該違背法令之法規條
    項內容，是上訴人提起本件上訴，應認為已具備合法要件，
    合先敘明。
二、本件上訴意旨略以：新修正之民法繼承編暨施行法就未婚之
    成年人及禁治產人無須向法院進行任何程序，即當然得以繼
    承所得遺產範圍為限，負有限之清償責任，並且溯及適用於
    修正前之繼承債務，然原審判決未適用上開修正規定，顯然
    違法。又原審判決係以年息20%計付利息，亦有違法定利率
    年息5%之慣例。為此，爰提起本件上訴請求廢棄原判決云云
    。
三、按繼承人對於被繼承人之債務，負連帶責任。繼承人為無行
    為能力人或限制行為能力人對於被繼承人之債務，以所得遺
    產為限，負清償責任；繼承在民法繼承編中華民國96年12月
    14日修正施行前開始，繼承人於繼承開始時為無行為能力人
    或限制行為能力人，未能於修正施行前之法定期間為限定或
    拋棄繼承，由其繼續履行繼承債務顯失公平者，於修正施行
    後，得以所得遺產為限，負清償責任；繼承在民法繼承編中
    華民國97年1月4日前開始，繼承人對於繼承開始後，始發生
    代負履行責任之保證契約債務，由其繼續履行債務顯失公平
    者，得以所得遺產為限，負清償責任，民法第1153條第1項
    、第2項、繼承編施行法第1條之1第2項、第1條之2第1項分
    別定有明文。次按應付利息之債務，其利率未經約定，亦無
    法律可據者，週年利率為百分之五；約定利率，超過週年百
    分之二十者，債權人對於超過部分之利息，無請求權，亦為
    民法第203條、第205條所明定。
四、本件被上訴人於原審係主張：訴外人即上訴人之被繼承人魏
    文輝前曾與被上訴人成立信用卡使用契約（卡號：00000000
    00000000），依約魏文輝即得持系爭信用卡於特約商店簽帳
    消費，但應於當期繳款截止日前向被上訴人清償，或以循環
    信用方式繳付最低應繳金額，逾期清償部分按年息20%計付
    利息。詎魏文輝嗣後未依約履行，依信用卡約定條款第22
    條之約定，魏文輝所有之消費款均喪失期限利益，視為全部
    到期。又魏文輝迄今尚欠新台幣（下同）53,681元及其中
    47,348元自97年1月16日起至清償日止按年息20%計算之利息
    未清償。再者，魏文輝已於96年6月6日死亡，上訴人為其繼
    承人，依法應負連帶清償責任等語，並據其提出信用卡申請
    書、信用卡約定條款、客戶消費明細表為證。是以，上訴人
    之被繼承人魏文輝係本件信用卡之主債務人，並非連帶保證
    人，核與民法繼承編施行法第1條之2第1項限於「保證契約
    債務」之規定不符。又上訴人丁○○、甲○○分別於12年4
    月7日、34年1月17日出生，且未被宣告禁治產，故其等於96
    年6月6日繼承開始時自非無行為能力人或限制行為能力人，
    揆諸前開說明，上訴人亦無適用民法繼承編施行法第1條之1
    第2項規定之餘地。再者，上訴人未於法定期間內辦理拋棄
    繼承或限定繼承，亦有本院97年2月27日北院隆家家97科繼
    190字第0970001125號函在卷可稽。準此，上訴人既為魏文
    輝之繼承人，依民法第1153條第1項之規定，自應就被繼承
    人魏文輝之債務負連帶清償責任。此外，被上訴人與魏文輝
    約定之利率為20%，此觀被上訴人於原審提出之信用卡約定
    條款第15條即明，而上開約定之利率並未超逾民法第205條
    關於最高利率限制即年息20%之規定。從而，原判決依被上
    訴人於原審之主張及提出之證據，據此認定上訴人應連帶給
    付被上訴人53,681元，及其中47,348元自97年1月16日起至
    清償日止按年息20%計算之利息，於法核無不合，尚非得指
    為違法。
五、末按小額事件之第二審判決，倘依上訴意旨足認上訴為無理
    由者，得不經言詞辯論為之，民事訴訟法第436條之29第2款
    定有明文。本件依上訴意旨足認原判決並無上訴人所指違背
    法令之情事業如前述，上訴論旨指摘原判決不當，求予廢棄
    改判，顯無理由，爰不經言詞辯論而駁回之。
六、上訴人應負擔之訴訟費用額確定為如主文第2項所示金額。
七、據上論結，本件上訴為無理由，依民事訴訟法第436條之29
    第2款、第436條之32第1項、第2項、第436條之19第1項、第
    449條第1項、第85條第2項，判決如主文。
中    華    民    國    97    年    11    月    24    日
              民事第六庭審判長法      官  劉坤典
                              法      官  賴錦華
                              法      官  林秀圓
以上正本係照原本作成
本件判決不得上訴
中    華    民    國    97    年    11    月    24    日
                              書  記  官  馮姿蓉


司法院資訊處製作；財團法人民間司法改革基金會備份。
